【裁判字號】    99,上易,144
【裁判日期】    990323
【裁判案由】    妨害自由等
【裁判全文】
臺灣高等法院臺中分院刑事判決         99年度上易字第144號
上  訴  人  臺灣臺中地方法院檢察署檢察官
上  訴  人
即  被  告  戊○○
被      告  乙○○
被      告  丙○○
上列上訴人因被告等妨害自由等案件，不服臺灣臺中地方法院98
年度易字第3457號中華民國98年12月8日第一審判決（起訴案號
：臺灣臺中地方法院檢察署98年度偵字第19171號），提起上訴
，本院判決如下：
    主  文
上訴駁回。
    犯罪事實
一、戊○○之子甲○○因年輕氣盛，平日常因細故與附近鄰居相
    處不睦。民國(下同)97年11月24日晚上7時50分許，甲○○
    在其位於臺中縣潭子鄉○○路○段326巷51號住處前，因不滿
    綽號「阿啟（溪）嫂」（台語音譯）之鄰居婦人林雪瓊指責
    其放任飼養之狗隻隨地便溺，便對林雪瓊出言頂撞，此舉引
    來附近鄰居乙○○等人上前圍觀並予斥責，甲○○遂閃避入
    住處屋內，乙○○乃在屋外大聲吆喝甲○○出來講清楚，戊○○護子心切，竟基於恐嚇危害安全之犯意，旋即在其住處
    屋外，以台語對乙○○恫嚇稱：「你如果敢對我兒子怎麼樣
    ，我就拿菜刀砍你」等語，而以此加害生命、身體之事恐嚇
    乙○○，使乙○○心生畏懼，致生危害於安全。甲○○見屋
    外鄰居聚集，眾人議論紛紛，唯恐自身權益受損，乃取出具
    有錄影功能之手機至住處外之騎樓處錄影，詎乙○○見甲○○現身，頓時氣憤難平，遂基於公然侮辱之犯意，在甲○○
    住處前供人進出往來之巷道，而處於不特定之多數人得以共
    見共聞之狀況下，以台語辱罵「垃圾小孩、幹」等足以貶損
    人格及聲譽之用語，公然侮辱甲○○。繼而前往該處訪友而
    加入議論之丙○○，亦基於公然侮辱之犯意，在同上地點，
    亦對甲○○以台語罵稱「幹你娘、臭機掰、機掰」等足以貶
    損人格及聲譽之用語，公然侮辱甲○○。
二、案經乙○○、甲○○訴由臺中縣警察局豐原分局報告臺灣臺
    中地方法院檢察署檢察官偵查起訴。
    理    由
一、證據能力之認定：
(一)按被告以外之人於偵查中向檢察官所為陳述，除顯有不可信
    之情況者外，得為證據，刑事訴訟法第159條之1第2項定有
    明文。查證人乙○○、戴朱阿鳳於偵查中經具結而為證述，
    被告等未予爭執證據能力，被告等復未釋明上開證人之偵訊
    證言有何顯不可信之情況，依上述說明，上開證人之偵訊證
    言自有證據能力。
(二)按被告以外之人（包括證人、鑑定人、告訴人、被害人及共
    同被告等）於審判外之陳述雖不符刑事訴訟法第159條之1至
    之4等4條之規定，而經當事人於審判程序同意作為證據，法
    院審酌該言詞陳述或書面陳述作成時之情況，認為適當者，
    亦得為證據；當事人、代理人或辯護人於法院調查證據時，
    知有刑事訴訟法第159條第1項不得為證據之情形，而未於言
    詞辯論終結前聲明異議者，視為有前項之同意，同法第159
    條之5定有明文。立法意旨在於傳聞證據未經當事人之反對
    詰問予以核實，原則上先予排除。惟若當事人已放棄反對詰
    問權，於審判程序中表明同意該等傳聞證據可作為證據；或
    於言詞辯論終結前未聲明異議，基於尊重當事人對傳聞證據
    之處分權，及證據資料愈豐富，愈有助於真實發見之理念，
    且強化言詞辯論主義，使訴訟程序得以順暢進行，上開傳聞
    證據亦均具有證據能力。本案被告、公訴人於本院審理程序
    時就本院引用之下列證據，均未加爭執，且本院審酌證據作
    成之形式，均無瑕疵、與待證事實具有關聯性等情況，認無
    取得證據違法、欠缺供述之任意性或證據證明力顯然偏低等
    不適當之情形，認均有證據能力。是揆諸前開說明，就本案
    所引用之供述、書面證據均具有證據能力。
二、訊據上訴人即被告戊○○(下稱被告戊○○)矢口否認有何恐
    嚇乙○○之犯行，辯稱：本件係乙○○口氣不佳欲對伊兒子
    甲○○不利，伊始表示「如再對我兒子那麼兇，我會跟妳們
    拼命」，然伊並未向乙○○恫稱欲拿菜刀砍人云云；訊之被
    告乙○○固坦承有對甲○○以台語口出「垃圾小孩、幹」等
    語，惟否認有侮辱甲○○之犯意，辯稱：當天伊僅係以情緒
    性用語表達不滿，並無侮辱甲○○之意思云云；訊之被告丙○○對上開公然侮辱之犯罪事實，則坦承不諱。經查：
(一)97年11月24日晚上7時50分許，被告戊○○之子甲○○因不
    滿鄰居婦人林雪瓊指責其放任飼養之狗隻隨地便溺，便對林
    雪瓊出言頂撞，引來附近鄰居乙○○等人上前圍觀並斥責，
    甲○○遂閃避入其住處屋內，被告乙○○乃在屋外大聲吆喝
    甲○○出來講清楚，被告戊○○見狀，旋即在其住處屋外，
    以台語對乙○○恫嚇稱「你如果敢對我兒子怎麼樣，我就拿
    菜刀砍你」等事實，業據證人即告訴人乙○○於警詢、偵查
    及原審審理時證稱：當天因甲○○對「阿啟嫂」（即林雪瓊
    ）不禮貌，伊始好心規勸，然甲○○躲在住處屋內不肯出面
    ，伊遂要求甲○○出來講清楚，被告戊○○旋即用台語對伊
    表示「如果兒子怎麼樣，我就拿菜刀砍你」，讓伊感覺害怕
    等語綦詳（見警卷第12頁、偵卷第12頁、原審卷第37頁），
    又證人即在場之鄰居林誼珍於警詢及原審審理時證稱：當天
    原本係一名婦人向甲○○反應養狗大、小便之問題，甲○○
    認該婦人管太多，此時乙○○認甲○○對老人家態度惡劣，
    甲○○遂進入屋內，被告戊○○見狀遂向乙○○表示「你如
    果對我兒子怎麼樣，我就拿菜刀砍你」，當時只有乙○○比
    較靠近被告戊○○住處，其他人都離得比較遠等語明確（見
    警卷第27頁、原審卷第35頁反面）。雖證人戴朱阿鳳於偵查
    及原審審理時均證稱並未聽聞被告戊○○有出言恐嚇乙○○
    云云（見偵卷第9頁、原審卷第36頁），然其於警詢中已證
    稱確有聽聞被告戊○○恐嚇乙○○之語（見警卷第30頁），
    且於原審審理時證稱：伊於警詢中所述實在，並非經由他人
    指導而陳述等語明確（見原審卷第36頁），參酌案發當天在
    場圍觀之街坊鄰居非少，難免人多口雜，就人之記憶而言，
    自應以最接近案發時間所為之警詢陳述內容較貼近事實，況
    證人戴朱阿鳳於原審庭訊前本表示不欲作證，經原審曉諭其
    不得拒絕作證後始勉強為之（見原審卷第34頁），足認其對
    本案早有迴避事實之心態，再參以被告丙○○於被告戊○○
    撤回對其告訴後，仍稱其確實有聽到戊○○有說此話語等語
    (見偵查卷第12頁)。堪認其於警詢所述內容，方可採信。被
    告戊○○空言否認未出言恐嚇告訴人乙○○云云，委無可採
    。
(二)被告乙○○、丙○○分別以穢語侮辱告訴人甲○○等事實，
    業據證人即告訴人甲○○於警詢及原審審理中證稱綦詳（見
    警卷第2頁、原審卷第34頁反面），復經原審於審理中當庭
    勘驗告訴人當場以手機錄影所翻拷之光碟結果：1.畫面顯示
    鏡頭前被告乙○○（穿著夾克之男子）以台語稱「垃圾小孩
    」、「幹」，隨即聽聞一男子（即告訴人甲○○）以不流利
    之台語回稱：「你是人喔、你很神氣」。2.接著丙○○對著
    鏡頭大聲辱罵，無法確認其辱罵之全文為何，然過程中確有
    夾雜「幹你娘」、「臭機掰」、「機掰」等字眼。並對著鏡
    頭要求「出來」，最後則一直複述「氣死人」以表達其憤怒
    之意（見原審卷第34頁），並有錄影畫面之翻拍照片附卷可
    參（見警卷第40頁），堪認被告丙○○之自白，應與事實相
    符。雖被告乙○○辯稱當天伊僅為情緒性用語，並非針對甲○○辱罵云云，然證人甲○○證稱：被告乙○○係對著伊之
    方向辱罵，且當天並無其他與伊同輩分之晚輩在場等語在卷
    （見原審卷第35頁），參酌被告乙○○當天係不滿告訴人甲○○對年長之林雪瓊出言頂撞而與甲○○發生口角，且特以
    「垃圾小孩」之用語辱罵，顯係針對在場唯一之晚輩甲○○
    而來，要無疑義。再者，被告乙○○、丙○○各以「垃圾小
    孩、幹」、「幹你娘、臭機掰、機掰」等不堪之用語，在告
    訴人甲○○住家前供人往來行走之巷道辱罵甲○○，使不特
    定多數人得以共聞共見，顯足以貶損甲○○之人格及聲譽，
    亦甚明確。
(三)綜上所述，本件事證明確，被告3人犯行均堪認定，應依法
    論科。至被告戊○○於本院請求傳喚證人王清雲、張東國以
    證明其並未出言恐嚇乙○○云云，然其於本院準備程序時已
    供稱：其等2人是本件衝突之後，伊才叫他們來的等語，顯
    然該2位證人與本件無關，自無傳訊調查之必要，附此敘明
    。
三、核被告戊○○對告訴人乙○○所為，係犯刑法第305條恐嚇
    危害安全罪；被告乙○○、丙○○對告訴人甲○○所為，則
    係犯刑法第309條第1項之公然侮辱罪。原審經審理結果，認
    被告等罪證明確，適用刑法第305條、第309條第1項、第41
    條第1項前段、第42條第3項，刑法施行法第1條之1等規定，
    並審酌被告3人均無素行良好，既有緣為鄰，本應敦睦共處
    ，雖因細故而生嫌隙，亦應尋求理性之管道解決，然被告戊○○護子心切，竟對乙○○出言恐嚇，而被告乙○○、丙○○亦情緒失控，竟以不堪穢語對甲○○辱罵，均屬不該，惟
    考量被告3人尚非無心和解（礙於被告戊○○之子甲○○年
    輕識淺，未珍惜鄰里感情，堅持不願原諒被告乙○○、丙○○），本案犯罪情節尚屬輕微及被告3人之犯後態度等一切
    情狀，各量處拘役25日、罰金5千元，並分別諭知易科罰金
    、易服勞役之折算標準。核其認事用法俱無不當，量刑亦稱
    允洽。檢察官上訴，指摘原判決對被告3人量刑過輕，並無
    理由，應予駁回。被告戊○○上訴否認罪行，指摘原判決不
    當，亦無理由，應予駁回。
據上論結，應依刑事訴訟法第368條，判決如主文。
本案經檢察官丁○○到庭執行職務。
中    華    民    國    99    年    3     月    23    日
            刑事第三庭  審判長法  官  王  增  瑜
                              法  官  廖  柏  基
                              法  官  吳  進  發
以上正本證明與原本無異。
不得上訴。
                              書記官  呂  安  茹
中    華    民    國    99    年    3     月    23    日

司法院資訊處製作；財團法人民間司法改革基金會備份。
